臺灣臺南地方法院刑事判決　　　　　　　100年度訴字第568號
公　訴　人　臺灣臺南地方法院檢察署檢察官
被　　　告　穆保龍
指定辯護人　本院公設辯護人余訓格
上列被告因強盜案件，經檢察官提起公訴（100年度偵字第5954
號），本院判決如下：
    主  文
穆保龍犯攜帶兇器強盜罪，處有期徒刑肆年。
    事  實
一、穆保龍因失業缺款花用，竟意圖為自己不法之所有，欲以強
    盜他人財物方式獲取金錢，於民國100年4月22日凌晨2時38
    分許，攜帶家中水果刀1把，至其平時常前往位於臺南市○
    ○區○○路823號之「盈利電子遊戲場」外，先佯裝為客人
    詢問店員魏嘉瑩該店內有無客人，確定該店內無其他客人後
    ，即走出店外，即持客觀上可供兇器使用之紅色刀柄之水果
    刀1把進入店內，並衝至櫃臺處，以右手持刀揮舞，作勢攻
    擊，喝令魏嘉瑩交出店內現金，魏嘉瑩因畏懼而先將櫃臺內
    現金新台幣3千元取出，穆保龍認店內應不僅數千元，即要
    求魏嘉瑩將全部現金取出，否則將持刀刺魏嘉瑩等之強暴、
    脅迫方式，使魏嘉瑩心生畏懼致不能抗拒，將抽屜內所有現
    金共計新臺幣2萬6千元均取出放置櫃臺處，任由穆保龍取走
    ，穆保龍復出言：「如報警被抓後，放出來還會再來搶」等
    語恫嚇魏嘉瑩。穆保龍得手後即騎乘車號559—CAP號機車逃
    逸，沿途並將該水果刀丟棄在該店後面路旁。嗣經該店負責
    人鄭進富得悉該店遭強盜後，調閱監視錄影帶並認出強盜者
    為店內常客穆保龍，經報警後循線查獲穆保龍，穆保龍即帶
    同員警扣得所丟棄之水果刀1把，及交出強盜所得剩餘款項
    266 元，而查悉上情。
二、案經魏嘉瑩、鄭進富訴請臺南市政府警察局新化分局報請臺
    灣臺南地方法院檢察署檢察官偵查起訴。
    理  由
壹、證據能力部分：
    本件認定事實所引用之卷內所有卷證資料（包含人證與文書
    證據、物證等證據），並無證據證明係公務員違背法定程序
    所取得，且被告、指定辯護人及檢察官於本院準備程序迄於
    審判之言詞辯論期日，對上開證據，就證據能力均表示不爭
    執，亦未另聲明異議，經核亦無顯有不可信之情況與不得作
    為證據之情形，本院審酌上開證據資料製作時之情況，尚無
    違法不當之瑕疵，且與本案待證事實間具有相當關聯性，認
    為以之作為證據應屬適當，均認有證據能力。
貳、實體方面：
  一、上開事實，業據被告於警詢、偵查及本院調查、準備程序
      及審理時均坦承無訛，核與證人即該店店員魏嘉瑩、該店
      負責人鄭進富等人於警、偵訊中證述情節相符，且有證人
      鄭進富提出該店監視器翻拍被告強盜當時測錄畫面相片7
      紙在卷可稽，此外，並有刑案現場照片9幀、臺南市政府
      警察局新化分局扣押物品清單一覽表、贓物認領保管單、
      車輛詳細資料報表各1紙等資料均附卷可按。綜上，被告
      之自白，核與事實相符，應堪採信。本件事證明確，被告
      犯行洵堪認定，自應依法論科。
  二、查被告在半夜凌晨2時許，利用店內無人之際，持客觀上
      足以對人之身體構成威脅而具有危險性之水果刀1把，取
      出朝證人魏嘉瑩面前，並揚言不拿出錢，將會刺下去等語
      ，導致魏嘉瑩不能抗拒，而依被告指示交出店內現金，顯
      見被告所為自足以使人心生畏懼，自由意識受到強烈壓抑
      而達到無法抗拒之程度。是被告攜帶凶器犯強盜罪而有刑
      法第321條第1項第3款之情形，核係犯刑法第330條第1項
      之攜帶兇器加重強盜罪。又被告於強盜犯行實施中，因認
      強盜所得財物過少，本於同一不法所有之犯意，接續脅迫
      證人魏嘉瑩交出店內現金等數個動作，均屬遂行其強盜財
      物之同一目的，為接續犯，應僅論以一個強盜取財罪。並
      按犯罪之情狀顯可憫恕，認科以最低度刑仍嫌過重者，得
      酌量減輕其刑，刑法第59條定有明文。蓋刑事審判旨在實
      現刑罰權之分配的正義，故法院對有罪被告之科刑，應符
      合罪刑相當之原則，使輕重得宜，罰當其罪，以契合社會
      之法律感情，此所以刑法第57條明定科刑時應審酌一切情
      狀，尤應注意該條所列10款事項以為科刑輕重之標準，並
      於同法第59條賦予法院以裁量權，如認犯罪之情狀可憫恕
      ，認科以最低度刑仍嫌過重者，得酌量減輕其刑，俾使法
      院就個案之量刑，能為適當之斟酌。而刑法第59條之所謂
      犯罪之情狀，應審酌其犯罪有無可憫恕之事由，即有無特
      殊之原因與環境，在客觀上足以引起一般同情，暨宣告法
      定低度刑，是否猶嫌過重等因素，以為判斷（最高法院38
      年臺上字第16號、45年臺上字第1165號及51年臺上字第89
      9號判例意旨參照）。查被告僅國中畢業，求職顯不易，
      其經濟困窘，並有負債，遂犯本案強盜罪行等情，為被告
      陳述甚詳，參以本案被告雖攜帶凶器強盜，然被告實際上
      未有傷害證人之行為，強盜所得2萬零6百元，金額非鉅，
      並觀諸前開所述被告犯罪手段與情節，相較相同犯罪之其
      他案件情狀，尚屬較輕；再衡以被告犯後始終坦承犯行，
      並就其所犯極具悔意，且犯後委請父親與被害人達成和解
      協議，賠償被害人之損失，亦有和解書1紙在卷可按。綜
      上各情，堪認被告涉犯本案犯行，實因失業承受經濟壓力
      ，乃一時失慮致罹重典，且觀諸被告本案所為，倘不論其
      情節輕重，而一律論處本罪之法定本刑「7年以上」，顯
      未符罪刑相當及比例原則，是本件就全部犯罪情節觀之，
      自屬法重而情輕，在客觀上當足以引起一般人之同情，縱
      給予宣告法定最低刑度，猶嫌過重，爰依刑法第59條規定
      酌減其刑，以啟自新。爰審酌被告年輕力壯，未思以正當
      途徑賺取錢財，而持刀脅迫被害人交出財物，嚴重危害社
      會治安，對被害人之心理危害甚重，兼衡其強盜財物所得
      非鉅，且犯罪後坦承犯行之態度，及其犯罪之動機、目的
      、手段等一切情狀，量處如主文所示之刑。
  三、扣案水果刀1把，雖為被告持有犯上開強盜犯行使用之物
      ，但被告稱為其家人所有，由家人共同使用，非其購得所
      有等語，且據卷內證據亦無資料可認為被告所有，亦非違
      禁物，爰不為沒收之諭知。
據上論斷，應依刑事訴訟法第299第1項前段，刑法第330條第1項
、第59條，判決如主文。
本案經檢察官郭書鳴到庭執行職務。
中    華    民    國   100    年    7     月    5     日
                  刑事第十三庭審判長法  官  吳勇輝

                                    法  官  熊祥雲
                                    法  官  程克琳
上正本證明與原本無異。
如不服本判決應於收受送達後10日內向本院提出上訴書狀，並應
敘述具體理由；其未敘述上訴理由者，應於上訴期間屆滿後20日
內向本院補提理由書（均須按他造當事人之人數附繕本）「切勿
逕送上級法院」。告訴人或被害人如對於本判決不服者，應具備
理由請求檢察官上訴，其上訴期間之計算係以檢察官收受判決正
本之日期為準。
                                    書記官  康紀媛
中    華    民    國   100    年    7     月    5     日
附錄本案論罪科刑法條
刑法第330條：
犯強盜罪而有第321條第1項各款情形之一者，處7年以上有期徒
刑。
前項之未遂犯罰之。
刑法第321條
犯竊盜罪而有下列情形之一者，處 6 月以上、5 年以下有期徒
刑，得併科新臺幣 10 萬元以下罰金：
一、侵入住宅或有人居住之建築物、船艦或隱匿其內而犯之者。
二、毀越門扇、牆垣或其他安全設備而犯之者。
三、攜帶兇器而犯之者。
四、結夥三人以上而犯之者。
五、乘火災、水災或其他災害之際而犯之者。
六、在車站、埠頭、航空站或其他供水、陸、空公眾運輸之舟、
    車、航空機內而犯之者。
前項之未遂犯罰之。